臺灣高等法院刑事裁定
110年度毒抗字第668號
抗  告  人
即  被  告  林金錪





上列抗告人即被告因違反毒品危害防制條例案件，不服臺灣桃園
地方法院110年度毒聲字520號，中華民國110年3月17日裁定（聲
請案號：臺灣桃園地方檢察署110年度毒偵字第1274號），提起
抗告，本院裁定如下：
    主  文
抗告駁回。
    理  由
一、原裁定意旨略以：抗告人即被告甲○○（下稱抗告人）於民國
    108年10月25日下午2時為警採尿時起回溯120小時內之某時
    ，在臺灣不詳地點，以不詳方式施用甲基安非他命等情，有
    台灣尖端先進生技醫藥股份有限公司濫用藥物檢驗報告可憑
    。抗告人於偵查中雖否認有上開施用毒品之行為，惟抗告人
    之尿液，依氣相層析質譜儀檢驗結果，甲基安非他命濃度為
    4,105ng/mL，安非他命濃度為1,435ng/mL，呈安非他命類陽
    性反應，且濃度非低；又尿液經氣相層析質譜儀法進行確認
    檢驗，就毒品成分不致有「偽陽性」之結果；又服用甲基安
    非他命於尿液中排出之最長時限，受施用劑量、施用方式、
    個人體質及其代謝情況等因素影響，因個案而異，一般可檢
    出之期間為1至5天，有行政院衛生署管制藥品管理局（現改
    制為衛生福利部食品藥物管理署）91年10月3日管檢字第110
    436號函可參，故抗告人於採尿時起回溯120小時內之某時，
    施用第二級毒品犯行，堪以認定。又抗告人前於103年間，
    因施用毒品案件經送勒戒處所觀察勒戒及強制戒治，於103
    年2月24日執行完畢，有本院被告前案紀錄表附卷可憑。其
    於強制戒治執行完畢後，雖曾因施用毒品案件受刑事追訴處
    罰，惟本次再犯施用毒品，距前次觀察、勒戒執行完畢期間
    ，已逾3年。檢察官聲請將抗告人送觀察、勒戒，核無不合
    ，爰依毒品危害防制條例第20條第3項、第1項、觀察勒戒處
    分執行條例第3條第1項等規定，裁定抗告人應送勒戒處所觀
    察、勒戒，其期間不得逾2月等語。
二、抗告意旨略以：此案件為非法採尿，不符合程序正義，驗尿
    結果不能當作唯一證據云云。
三、毒品危害防制條例第20條第3項於109年1月15日修正公布，
    同年7月15日生效施行，其修法理由謂：施用毒品者具病患
    性犯人之特質，並參諸世界各國之醫療經驗及醫學界之共識
    ，認如觀察勒戒或強制戒治執行完畢釋放後，3年後始再犯
    者，足見其有戒除毒癮之可能，宜再採以觀察勒戒方式戒除
    其身癮及以強制戒治方式戒除其心癮之措施等旨，爰修正第
    3項，將期限由原先之5年縮減為3年。又按，犯毒品危害防
    制條例第10條之罪者，檢察官應聲請法院裁定，或少年法院
    （地方法院少年法庭）應先裁定，令被告或少年入勒戒處所
    觀察、勒戒，其期間不得逾2月；依前項規定為觀察、勒戒
    或強制戒治執行完畢釋放後，3年後再犯第10條之罪者，適
    用前2項之規定，新修正之毒品危害防制條例第20條第1項、
    第3項定有明文。上開所謂「3年後再犯」，只要本次再犯（
    不論修正施行前、後）距最近1次觀察、勒戒或強制戒治執
    行完畢釋放，已逾3年者，即該當之，不因其間有無犯第10
    條之罪經起訴、判刑或執行而受影響（最高法院109年度台
    上字第3826號判決意旨參照）。次按109年1月15日修正公布
    、同年7月15日施行之毒品危害防制條例第35條之1規定：「
    本條例中華民國108年12月17日修正（109年1月15日公布、
    同年7月15日施行）之條文施行前犯第10條之罪（指施用第
    一、二級毒品罪）之案件，於修正施行後，依下列規定處理
    ：一、偵查中之案件，由檢察官依修正後規定處理。二、審
    判中之案件，由法院或少年法院（地方法院少年法庭）依修
    正後規定處理；依修正後規定應為不起訴處分或不付審理之
    裁定者，法院或少年法院（地方法院少年法庭）應為免刑之
    判決或不付審理之裁定。三、判決確定尚未執行或執行中之
    案件，適用修正前之規定。」足見毒品危害防制條例於修正
    時增訂第35條之1，已明定於該條例修正公布施行前，偵查
    中之案件，由檢察官依修正後規定處理。末按犯毒品危害防
    制條例第10條之罪者，檢察官應聲請法院裁定，令被告入勒
    戒處所觀察、勒戒，其期間不得逾2月。依前項規定為觀察
    、勒戒或強制戒治執行完畢釋放後，3年後再犯第10條之罪
    者，適用前2項之規定。現行毒品危害防制條例第20條第1項
    、第3項分別定有明文。
四、經查：
　㈠抗告人前因另案經臺灣士林地方檢察署發布通緝，並由警方
    於108年10月25日於抗告人家樓下依法逮捕抗告人，其經警
    採集其尿液送檢驗，送檢驗之尿液經台灣尖端先進生技醫藥
    股份有限公司以酵素免疫分析法初步檢驗，再以氣相層析質
    譜儀法確認檢驗之結果，安非他命濃度為1,435ng/mL，甲基
    安非他命濃度為4,105ng/mL，呈安非他命陽性反應，有該公
    司108年11月12日濫用藥物檢驗報告（尿液檢體編號：13874
    6），及臺北市政府警察局大安分局刑事案件報告書、臺北
    市政府警察局偵辦毒品案件尿液檢體委驗單等資料（見毒偵
    字第4086號卷第3至5、13、15頁）在卷可稽。
　㈡按司法警察官、司法警察之強制採取尿液權力，除屬於依毒
    品危害防制條例第25條規定之應受尿液採驗人，經合法通知
    而無正當理由不到場，或到場而拒絕採驗者，應報請檢察官
    許可強制採驗外，對於經合法拘提或逮捕到案之犯罪嫌疑人
    或被告，因調查犯罪情形及蒐集證據之必要，祇須於有相當
    理由認為得作為犯罪之證據時，依刑事訴訟法第205條之2之
    規定，本得違反犯罪嫌疑人或被告之意思，強制採尿。此乃
    不須令狀或許可，即得干預其身體之立法特例，係針對犯罪
    嫌疑人或被告頑強地繼續拒絕任意提供尿液之替代方法，俾
    滿足偵查階段之及時蒐證需求，使證據能有效取得，國家刑
    罰權得以實現。是依據前揭規定，司法警察於有相當理由時
    ，本得對經合法逮捕之被告為強制採尿；況本件抗告人前因
    違反毒品危害防制條例案件，經臺灣士林地方檢察署通緝在
    案，嗣經警方於108年10月25日依法將其逮捕，而被告於遭
    逮捕時言語表達不清，致執行逮捕之員警懷疑被告有繼續施
    用毒品，經取得被告同意後，而進行採尿等節，業據證人陳
    忠和證述明確（見毒偵1142號卷第53頁），經核與抗告人於
    108年10月25日警詢時所陳，尿液是否為抗告人所親自放尿
    並裝瓶封籤，抗告人均稱：「是的」等語相符，且抗告人亦
    於警詢時陳明警方製作筆錄過程中並無對抗告人強暴、脅迫
    等不當方式取供，而於同日14時許同意警方採集其尿液送檢
    驗，相關程序皆經抗告人同意並簽名按捺指紋，有調查筆錄
    、勘察採證同意書等件可佐（見偵4086卷第9至12、19頁）
    ，是抗告人空言指稱此案件為非法採尿，不符合程序正義云
    云，要屬無據。
　㈢抗告人雖於109年4月9日檢察事務官詢問時稱：108年10月25
    日為警採尿前無施用毒品，僅喝2瓶克風邪，否認施用毒品
    云云；後於109年5月12日檢察事務官詢問時改稱：108年10
    月25日下午2時為警採尿前一星期有施用甲基安非他命，用
    玻璃球燒烤方式施用，但詳細時間不記得云云（見偵1142卷
    第35、36、49至52頁）。惟查，安非他命之半衰期為4至8小
    時，而服用安非他命後24小時內約有服用量之30%以原態排
    泄於尿液中，3至4天排泄總量約為90%；甲基安非他命之半
    衰期大約為9小時，而甲基安非他命服用後於24小時內約有7
    0%排泄於尿液中。前開所示毒品，其於尿液中排出之最長時
    限，受施用劑量、施用方式、個人體質及其代謝情況等因素
    影響，因個案而異，一般可檢出之最長期間為安非他命1至4
    天、甲基安非他命1至5天，有行政院衛生署管制藥品管理局
    91年10月3日管檢字第110436號函示可佐（見該局94年6月發
    行之濫用藥物檢驗相關解釋彙編第153、154頁）；另以目前
    常用檢驗尿液中是否含有毒品反應之方法，有免疫學分析法
    和層析法兩類，尿液初步檢驗採免疫學分析法，由於該分析
    法對結構類似之成分，亦可能產生反應，故初步檢驗呈陽性
    反應者，需採用另一種不同分析原理之檢驗方法進行確認，
    經行政院衛生署認可之檢驗機構採用氣相層析質譜儀（GC/M
    S）分析法。以氣相層析質譜儀分析法進行確認者，均不致
    產生偽陽性反應，此亦有行政院衛生署管制藥品管理局92年
    6月20日管檢字第0920004713號函示明確，為法院辦理施用
    毒品案件職務上已知之事實。是抗告人所採之尿液送驗結果
    確呈安非他命、甲基安非他命陽性反應，且所含甲基安非他
    命濃度甚高，已足排除偽陽性反應之可能，則抗告人於108
    年10月25日下午2時許為警採尿回溯120小時內之某時，確有
    施用第二級毒品甲基安非他命之事實，已堪認定。
　㈣抗告人前因施用第二級毒品經臺灣新北地方法院以101年度毒
    聲字第943號裁定令入勒戒處所觀察、勒戒，認有繼續施用
    傾向，再經臺灣新北地方法院以102年度毒聲字第447號裁定
    令入戒治處所強制戒治，於103年2月24日執行完畢出所，有
    本院被告前案紀錄表在卷可按，是本件被告於108年10月25
    日下午2時為警採尿時起回溯120小時內之某時，在臺灣不詳
    地點，以不詳方式施用第二級毒品甲基安非他命之犯行，距
    離最近一次強制戒治執行完畢釋放後已逾3年，依前揭說明
    ，檢察官審酌被告本案施用第一、二級毒品之犯罪情狀，依
    其調查結果，向原審法院聲請裁定觀察勒戒，即與修正後毒
    品危害防制條例第20條第3項、第1項之規定無違，而聲請觀
    察勒戒亦屬檢察官裁量權之適法行使，抗告意旨主張本案採
    尿程序有違程序正義云云，顯與前開法律規定及最高法院判
    決意旨有違，是被告請求撤銷原裁定，即與法無據。
五、綜上，原裁定認檢察官本件聲請，核無不合，爰依毒品危害
    防制條例第20條第1項、第3項及觀察勒戒處分執行條例第3
    條第1項規定，裁定被告應送勒戒處所觀察勒戒，經核其認
    事用法並無不合，被告以前開情詞，指摘原裁定不當，為無
    理由，應予駁回。
據上論斷，應依刑事訴訟法第412條，裁定如主文。
中　　華　　民　　國　　110 　年　　4 　　月　　30　　日
                  刑事第一庭  審判長法  官  李釱任
                                    法  官  崔玲琦
                                    法  官　呂煜仁
以上正本證明與原本無異。
不得再抗告。
                                    書記官　林廷佳
中　　華　　民　　國　　110 　年　　4 　　月　　30　　日